【裁判字號】    92,交易,180
【裁判日期】    920418
【裁判案由】    過失傷害
【裁判全文】
臺灣板橋地方法院刑事判決                        九十二年度交易字第一八號
    公  訴  人  臺灣板橋地方法院檢察署檢察官
    被      告  乙○○
右列被告因過失傷害案件，經檢察官提起公訴（九十一年度偵字第一八五三二號），
本院判決如左：
    主  文
乙○○因過失傷害人，處有期徒刑月，如易科罰金，以佰元折算壹日。
    事  實
一、乙○○（原名郭麗琴）於民國九十一年四月二十九日上午十一時三十分許，騎乘
    車牌號碼ＱＸ九─三二五號輕型機車，沿臺北縣泰山鄉○○路由東往西方向行駛
    ，於行經明志路一段四七八號至四八二號前時，應注意汽車超車時需於前車左側
    保持半公尺以上之間隔超過，以避免發生碰撞，當時天候晴、路面乾燥無缺陷，
    依乙○○之智識程度及當時情況均無不能注意之情事，竟疏未注意與其同向在其
    前方由甲○○騎乘之車牌號碼ＧＩＩ─四八０號重型機車左側保持半公尺以上之
    間隔，即貿然超車，致其所駕駛之機車右把手撞及甲○○所騎乘機車之左把手，
    甲○○因此人車倒地而受有左脛骨（起訴書誤載為右脛骨）骨折之傷害。乙○○
    肇事後，由不詳姓名之路人報案並通知救護車將甲○○送醫治療，乙○○則留在
    現場等候前來處理之警員，並於犯罪未發覺之前即向前來處理之警員自承肇事並
    接受裁判。
二、案經甲○○訴由臺北縣政府警察局新莊分局報請臺灣板橋地方法院檢察署檢察官
    偵查起訴。
    理  由
一、訊據被告乙○○固坦承曾於右揭時地與甲○○發生車禍等情，惟矢口否認有過失
    傷害之犯行，並辯稱：當時因伊左邊有一輛小貨車經過，伊因此往右邊靠一點點
    ，所以伊機車之右手把才會碰撞甲○○機車之左手把，伊並無任何過失云云。惟
    查：右揭事實，業據告訴人甲○○於偵審中指訴甚詳，並有道路交通事故調查報
    告表一紙、現場照片三張附卷可稽。又被告於九十一年七月十五日警訊時陳稱：
    「（問：何種原因肇事？責任歸誰？有何憑據？）依平常路線經過肇事地點泰山
    鄉○○路○段四八二號前，注意左後方是否有來車，就在那時我所騎乘輕機ＱＸ
    九─三二五右手把感覺有被碰到，發覺有一台機車倒在我騎乘輕機ＱＸ九─三二
    五旁邊。責任不知歸誰，有待鑑定。」被告既已注意左後方有無來車，而未提及
    其左方有無小貨車，則其於本院審理時空言陳稱其超越甲○○騎乘之機車時，當
    時左邊有一輛小貨車經過云云，已難憑採；又被告於超車時如已保持半公尺以上
    之間隔，自可輕易減速或煞車以閃避左方車輛，縱使向右微靠亦不致碰撞甲○○
    之機車，況且被告於九十二年三月二十一日本院訊問時坦承：「因為當時前方告
    訴人所騎機車速度太慢，我就從左邊超車，也不曉得為什麼我的右手把碰到她的
    左手把，她就倒地」等語，可見被告超車未與前方甲○○之機車左側保持半公尺
    以上之間隔，應為本件車禍發生之原因；本件車禍經台灣省台北縣區車輛行車事
    故鑑定委員會鑑定結果，認定被告駕駛輕型機車超車不當為肇事原因，而甲○○
    駕駛重型機車無肇事因素，有該委員會九十一年十月二十一日北鑑字第九一一二
    六三號函所附鑑定意見書一份在卷可參；公訴人函請臺灣省車輛行車事故覆議鑑
    定委員會覆議結果，亦認定被告駕駛輕機車行經肇事地點超越右前方甲○○機車
    時未保持安全間隔而發生肇事之可能性較大，有該委員會九十二年一月二十四日
    府覆議字第九一二八七五號函一紙在卷可考。按汽車超車時，應於前車左側保持
    半公尺以上之間隔超過，道路交通安全規則第一百零一條第一項第五款定有明文
    。被告駕車應注意遵守上開規定，且依卷附道路交通事故調查報告表之記載，本
    件肇事當時天候晴、路面乾燥無缺陷，依被告之智識程度及當時情形，均無不能
    注意之情事，被告竟疏未注意與其同向在其右前方由甲○○騎乘之機車保持半公
    尺以上之間隔，即貿然超車以致肇事，被告駕車行為顯有過失。又被害人甲○○
    因遭被告駕車撞擊倒地，於同日至長庚紀念醫院住院治療，經診斷其左脛骨骨折
    ，於施行手術鋼釘固定後，於九十一年五月七日始出院，繼續門診追蹤治療等情
    ，亦有該醫院甲種診斷證明書一紙附卷可憑，是被害人甲○○所受上開傷勢與被
    告之過失行為間，具有相當因果關係。綜上所述，被告所辯應屬畏罪卸責之詞，
    不足採信；本案事證明確，被告之犯行實堪認定。
二、核被告因駕車過失撞傷甲○○之行為，係犯刑法第二百八十四條第一項前段之過
    失傷害罪。被告肇事後，由不詳姓名之路人報警及通知救護車將甲○○送醫治療
    ，被告則留在現場等候前來處理之警員，並於犯罪未發覺之前即向前來處理之警
    員自承肇事並接受裁判，有台北縣政府警察局偵辦交通事故案件涉嫌人是否自首
    調查表一紙在卷可佐，被告合於自首之要件，應依刑法第六十二條前段規定減輕
    其刑。爰審酌被告無犯罪紀錄（見卷附臺灣高等法院檢察署刑案紀錄簡覆表）、
    其駕車過失之程度、甲○○所受傷勢非輕、被告犯後未能坦承犯行且迄未賠償甲
    ○○所受損害等一切情狀，量處如主文所示之刑，並諭知易科罰金之折算標準。
據上論斷，應依刑事訴訟法第二百九十九條第一項前段，刑法第二百八十四條第一項
前段、第四十一條第一項前段、第六十二條前段，罰金罰鍰提高標準條例第一條前段
、第二條，判決如主文。
本案經檢察官楊仲農到庭執行職務。
中      華      民      國      九十二    年    四      月    十八      日
                              臺灣板橋地方法院交通法庭
                                  法  官  樊  季  康
右正本證明與原本無異
如不服本判決應於送達後十日內向本院提出上訴狀
                                  書記官  馬  秀  芳
中      華      民      國      九十二    年    四      月    十八      日
附錄本案論罪科刑法條全文：
刑法第二百八十四條
因過失傷害人者，處六月以下有期徒刑、拘役或五百元以下罰金。致重傷者，處一年
以下有期徒刑、拘役或五百元下罰金。
從事業務之人，因業務上之過失傷害人者，處一年以下有期徒刑、拘役或一千元以下
罰金。致重傷者，處三年以下有期徒刑、拘役或二千元以下罰金。


司法院資訊處製作；財團法人民間司法改革基金會備份。
